【裁判字號】    96,訴,858
【裁判日期】    970415
【裁判案由】    侵權行為損害賠償
【裁判全文】
臺灣板橋地方法院民事判決               96年度訴字第858號
原      告  湯姆龍國際事業股份有限公司
法定代理人  戊○○
訴訟代理人?趙元昊律師
複  代理人  吳玲瑋
被      告  丙○○
?      ?  甲○○
?      ?  乙○○
?      ?  丁○○
?      ?  水鑽石大樓社區管理委員會
上?一?人
法定代理人  庚○○
上五人共同
訴訟代理人  張旭業律師
訴訟代理人  楊珮君律師
上列當事人間請求侵權行為損害賠償事件，經本院於民國97年4
月1 日言詞辯論終結，判決如下：
    主  文
原告之訴及其假執行之聲請均駁回。
訴訟費用由原告負擔。
    事實及理由
壹、程序部分：
一、查被告水鑽石大樓社區管理委員會（下稱被告水鑽石管委會
    ）於民國96年5 月16日被訴時之法定代理人原為主任委員己○○，嗣因水鑽石管委會成員於96年12月改選，由庚○○擔
    任主任委員，有被告所提出之臺北縣泰山鄉公所函文在卷可
    參（本院卷第214 頁），被告復已具狀聲明承受訴訟（本院
    卷第213 頁），該書狀並已送達於原告，則被告聲明承受訴
    訟，於法即無不合，應予准許。
二、按訴狀送達後，原告不得將原訴變更或追加他訴。但被告同
    意者，或請求之基礎事實同一者，或擴張或減縮應受判決事
    項之聲明者，或不甚礙被告之防禦及訴訟之終結者，不在此
    限，民事訴訟法第255 條第1 項第1 至3 、7 款定有明文。
    本件原告起訴時，原僅列丙○○、甲○○、乙○○、丁○○
    為被告（下稱被告丙○○等4 人），訴訟標的為民法第184
    條第1 項前段、第2 項、第185 條之侵權行為損害賠償請求
    權，嗣於96年5 月15日則以民事追加狀追加被告水鑽石管委
    會為被告，訴訟標的為民法第227 、231 條之債務不履行損
    害賠償請求權，請求被告水鑽石管委會與被告丙○○等4 人
    連帶負損害賠償責任，核其性質，乃屬當事人及訴訟標的之
    追加，被告雖不同意此項訴之追加，然因其追加之訴與原訴
    之基礎事實均為水鑽石社區水管（究係共有、共用或專用水
    管，兩造仍有爭議）破裂漏水，致污水傾入原告所承租該社
    區區分所有建物之臺北縣泰山鄉○○路○ 段83號B1房屋，致
    原告受有損害之事實，且原告於本件經本院板橋簡易庭調解
    不成立函送本院民事庭審理後，第一次行準備程序期日前，
    即已提出上開追加狀追加被告及訴訟標的，應無甚礙被告防
    禦及訴訟終結之情事，依民事訴訟法第255 條第1 項第2 、
    7 款，其追加之訴訟行為應屬合法。其後，原告復於97年2
    月1 日將其聲明請求之金額由1,713,000 元減縮為1,554,63
    6 元，此因屬減縮應受判決事項之聲明，且被告亦表同意（
    本院卷第162頁），依同條項第1、2款，應屬合法。
貳、實體部分：
一、原告起訴主張略以：
    (一)被告丙○○、甲○○、乙○○、丁○○自95年1 月1 日起
      至12月31日止，分別擔任水鑽石管委會主任委員、副主委
      、常務監察委員及負責公共設施維護之設備委員，就社區
      之公用水電等設備均負有維護及修繕之職責，而原告則承
      租系爭房屋經營親子堡遊樂園及補習班。原告承租系爭房
      屋後，水鑽石社區之公用水電設備不止一次發生損壞，原
      告請求被告丙○○等4 人維修，但渠等均置之不理，迨系
      爭房屋於95年10月30日發生天花板上方公共污水管破裂漏
      水，被告水鑽石管委會始找訊輝機電管理服務有限公司（
      下稱訊輝公司）維修。嗣於95年12月19日凌晨，系爭房屋
      天花板上方公共污水管再度破裂漏水，污水傾洩進入系爭
      房屋內，致原告屋內物品受損（詳如後述），且營業亦因
      而中斷14日（即95年12月19日起至96年1 月1 日，其中有
      4 天為假日，餘10天為非假日），被告丙○○等4 人既擔
      任水鑽石管委會之委員，依公寓大廈管理條例第36條就共
      有及共用部分之公共設施即有維護修繕義務，然渠4人 於
      公共設施發生危害時卻均怠於維修，所找臨時維修之訊輝
      公司係非經中央主管機關核發登記證或認可證之公寓大廈
      管理維護公司，另臺灣東急公寓大廈管理維護股份有限公
      司（下稱臺灣東急公司）則非被告委託之公司，即便有受
      委託，其服務範圍亦不包含水電管路之維護修繕，被告丙○○等4 人既有歸責之事由，爰依民法第184 條第1項 前
      段、第185 條請求被告丙○○等4 人連帶負損害賠償責任
      。此外，因公寓大廈管理條例第36條第2 款乃民法第184
      條第2 項所定保護他人之法律，被告丙○○等4 人就水鑽
      石社區共有、共用部分既有怠於維護、修繕情事，應認其
      所為已違反保護他人之法律，爰併依民法第184 條第2 項
      、同法第185 條請求被告丙○○等4 人連帶負損害賠償責
      任。
    (二)本件破裂漏水之公共污水管顯係共用部分，而被告水鑽石
      管委會依公寓大廈管理條例第10條第2 項、第36條第1 款
      負有修繕義務，此即其應負之法定債務。依臺灣臺北地方
      法院臺北簡易庭93年北簡字第2288號民事裁判（附件四）
      所揭示之實務見解，應與被告丙○○等4 人負不真正連帶
      債務，原告自得依民法第227 條、第231 條，對被告水鑽
      石管委會請求損害賠償。
    (三)原告因本件公共污水管破裂漏水事故，受有1,554,636 元
      （即654,636 元＋30萬元＋60萬元＝1,554,636 元）之損
      害，茲就其細目分述如下：
      1.本件損害於95年12月18日發生後，原告營業因而中斷，
        至96年1 月1 日才開始營業，除其中12月19日、20日及
        28日因原告資料佚失而暫不請求外，參照94年度同一日
        期之收盈日報表計算，原告所受營業損失總計為654,63
        6 元（即20,500元＋6,020 元＋3,520 元＋55,245元＋
        33,520元＋33,297元－25元＋14,264元＋59,690元－18
        ,510 元 ＋32,645元＋433,840 元－19,370元＝654,63
        6 元）。
      2.原告所有遊戲球15萬顆因浸泡污水而惡臭，無法再行使
        用，以每顆2 元計算，合計為30萬元。
      3.系爭房屋全區電路檢查及檢修11台冷氣費用、地墊毀損
        1,000 塊、泡綿球毀損2,500 個、輕鋼架天花板20坪、
        積水清除、地板清潔、全區消毒等費用、為避免損失擴
        大調派緊急人力6 人搬運電氣、電腦等物品支出工資，
        經原告公司與益幼公司商議，益幼企業有限公司（下稱
        益幼公司）同意退讓，故此部份原告公司之損害僅為60
        萬元。
    (四)對被告所為抗辯之陳述：
      1.被告雖否認系爭房屋天花板上方破裂漏水之管線為公用
        污水管云云，然查被告於96年3 月14日民事答辯狀既稱
        ：公用污水管再度破裂漏水，伊請訊輝公司前往維修處
        理，並提出通話明細（板調字卷第20、21頁），顯已自
        認破裂之污水管係公用污水管之事實。嗣原告於96年5
        月14日民事追加狀第2 頁已記載雙方對於公共污水管破
        裂乙節皆無爭執（本院卷第23頁），鈞院96年5 月29日
        開庭時乃針對原告追加狀之內容詢問被告訴訟代理人有
        何意見，被告訴訟代理人則僅對不爭執事項之第6 點（
        即公寓條例第36條第2 款是否屬保護他人法令）有意見
        ，顯仍自認破裂者為公共污水管之事實。從而，原告就
        上開被告已自認之事實，即毋庸負舉證責任。其後，被
        告雖於準備程序中主張要「更正」自認，然此於法無據
        ，且民事訴訟法第279 條第3 項亦規定「自認之撤銷，
        除別有規定外，以自認人能證明與事實不符或經他造同
        意者，始得為之」，原告並不同意被告撤銷自認，被告
        亦未證明其自認與事實不符，其自認即無從撤銷。系爭
        房屋天花板上方之「公共」污水管破裂，致污水傾漏於
        系爭房屋乙節，既經被告自認，其並辯稱有請訊輝公司
        前往維修處理，倘無污水管中污水傾漏至系爭房屋，原
        告即無生損害，正因污水管傾漏於系爭房屋，致使原告
        發生損害，故二者顯有相當因果關係。
      2.被告雖否認其怠於公寓大廈管理條例第36條第2 款所定
        維護修繕共有及共用部分職責，然而：
        (1)被告雖於答辯（三）狀第2 頁辯稱：社區之共有及共
          有部分之清潔、維護、修繕及一般改良等管理由臺灣
          東急公司執行云云，然其就該社區共有共用部分之維
          護、修繕，時而稱係委託訊輝公司，時而稱係委託臺
          灣東急公司，前後所言不一，顯非事實，故原告否認
          被證三服務契約書形式及內容真正。尤其係被告根本
          無法提出臺灣東急公司所開立之統一發票，故伊稱有
          委託該公司亦非事實。即便被證三服務契約書係真正
          ，至多僅能證明有訂約之事，無法證明有付款委託之
          事，由該服務契約書第5 條第1 項2 款約定臺灣東急
          公司僅係「無償提供環境維護與設備保養需使用之器
          具、工具、材物料、零件」，亦可知有關社區公用水
          電設備之維護及修繕不在臺灣東急公司之服務範圍內
          ，故此等責任仍應由被告等負責。
        (2)被告雖於答辯（三）狀第2 頁辯稱：社區公共機電設
          備、消防安全設備、發電機、污水處理設備之定期檢
          測、維護及檢修，以及設備重大故障之24小時緊急搶
          修，係委由訊輝公司執行云云，然查訊輝公司並非公
          寓大廈管理條例第42條所定領有中央主管機關核發之
          登記證或認可證之公寓大廈管理維護公司，且被證四
          合約書上根本無訂約日期，足見該合約係偽造，原告
          否認其形式及內容真正。經原告一再請求命被告舉證
          並提出訊輝公司之統一發票，然被告皆無法提出，益
          徵其稱有委託訊輝公司云云，並非事實。即便被證四
          合約書為真正，該合約第2 條所稱之「污水處理設備
          」是否包括「污水管」？亦有疑義，原告否認被告等
          委託之範圍包括「污水管」之維修。
        (3)水鑽石社區公共設施之污水管損壞多次，原告員工黃
          麗娟、林含芳曾多次向被告等告知此事並促請修繕，
          然除95年10月30日該次損壞係由被告等人找訊輝公司
          維修外，被告等均置之不理，原告只好自行找人維修
          ，足見被告有怠於修繕之事實。
      3.被告雖認公寓大廈管理條例第36條第2 款並非民法第18
        4 第2 項所定「保護他人之法律」，然按是否為「保護
        他人之法律」，應以其是否以保護個人的權益為判斷標
        準，且此項個人權益的保護與維護一般公益得併存，維
        護一般公益之法律若亦保護個人權益，即為民法第184
        條第2 項所稱之「保護他人之法律」。查「加強公寓大
        廈之管理維護，提昇居住品質」乃係公寓大廈管理條例
        第1 條所揭示之立法目的，該立法目的並不排除同條例
        第36條第2 款就管委會職務加以規範係在保護住戶個人
        權益，故被告援引同條例第1 條，謂同條例第36條第2
        款並無保護住戶個人權益之功用，實有誤解。被告雖又
        提出臺灣臺北地方法院95年訴字第2085號民事判決，主
        張該判決謂公寓大廈管理條例第36條第2 款並非民法第
        184 第2 項所定「保護他人之法律」，然細觀該判決內
        容，並未肯定公寓大廈管理條例第36條第2 款並非民法
        第184 第2 項所定「保護他人之法律」，是以被告所辯
        不足採信。
      4.針對被告水鑽石管委會部分，被告雖辯稱：原告不得依
        民法第227 條請求給付，惟原告係參照臺灣臺北地方法
        院臺北簡易庭93年北簡字第2288號民事裁判（附件四）
        所揭示之實務見解提出請求。
      5.被告雖對原告主張以94年度12月份之營收日報表來計算
        損害提出質疑，但暑假期間與一般期間之營收應該不同
        ，4 月與12月的營運也不同，故應以前年度同時期營收
        為準。
    (五)爰聲明：
      1.被告應連帶給付原告1,554,636 元，及自起訴狀繕本送
        達翌日起至清償日止，按年息5％計算之利息。
      2.原告願供擔保請准宣告假執行。
二、被告則略以下列各語置辯：
    (一)否認系爭房屋天花板上方破裂漏水之管線為公共污水管，
      亦從未自認，系爭房屋位於地下1 樓，許多管線會從其天
      花板上經過，被告一開始也不確定該破裂漏水之污水管是
      否為公共污水管，只是接到被告職員通知就電請訊輝公司
      前來修復，後來經訊輝公司告知由該污水管之顏色判斷，
      應非公共污水管，始知上情。況且，上開污水管破裂漏水
      導致原告所租屋內物品受損及其營業損失，與被告丙○○
      等4 人有何違反作為義務之不作為過失侵權行為間，有無
      相當因果關係，亦應由原告舉證證明之。
    (二)被告丙○○等4 人否認有怠於維護修繕水鑽石社區共有及
      共用部分職責，對原告所受損害亦無過失：
      1.被告丙○○等4 人於95年1 月1 日接任水鑽石管委會主
        任委員、副主任委員、常務監察委員及設備委員後，即
        委任經內政部營建署證照審核通過之臺灣東急公司執行
        「社區之共有及共用部分之清潔、維護、修繕及一般改
        良等管理」，另關於「社區公共機電設備、消防安全設
        備、發電機、污水處理設備之定期檢測、維護及檢修，
        以及設備重大故障時之24小時緊急搶救」，則委任訊輝
        公司執行，足見被告丙○○等4 人並未怠於維護修繕水
        鑽石社區共有及共用部分職責。
      2.原告就系爭房屋內之所有水電設備（包括天花板內之公
        用水電設備在內）如有損壞，均另行委由其他廠商維修
        ，被告從未聽聞原告曾請訊輝公司負責維修，迨系爭房
        屋於95年10月30日發生天花板上方公共污水管破裂漏水
        ，原告因臨時無法找其合作廠商前來維修，乃請被告水
        鑽石管委會協助處理，被告水鑽石管委會亦立即店請訊
        輝公司前來維修，由其更換水管接頭修繕完畢。嗣於95
        年12月18日早上9 時11分許，被告丙○○接獲原告職員
        戴嘉興來電告知其天花板內之水管又再度破裂漏水後，
        亦立即去電管理中心請其電請訊輝公司前來維修，足證
        被告丙○○等4 人對水鑽石社區共有及共用部分之維護
        修繕並無任何懈怠。
      3.原告雖謂其承租系爭房屋後，水鑽石社區之公用水電設
        備不止一次發生損壞，原告請求被告丙○○等4 人維修
        ，但渠等均置之不理云云，但此事實應由其舉證證明之
        ，其雖聲請以黃麗娟及林含芳作證，但該2 人乃原告員
        工，可信性低，無作證必要。倘其所言為真，則被告丙○○等4 人應會依循往例置之不理，然實際上被告丙○○卻是一接獲原告職員來電即立即致電訊輝公司，足見
        其所言不實。
    (三)依最高法院77年度台上字第1582號判決，民法第184 條第
      2 項所謂保護他人之法律，係指以保護他人為目的之法律
      ，亦即一般防止危害他人權益或禁止侵害他人權益之法律
      而言，公寓大廈管理條例第36條第2 款固已就管委會職務
      為例示規定，但其目的乃在加強公寓大廈管理維護，提昇
      居住品質，至於住戶個人財產之保護，則非該法規意旨所
      在，臺灣臺北地方法院95年度訴字第2085號判決同此見解
      ，故公寓大廈管理條例第36條第2 款並非民法第184 第2
      項所定保護他人之法律。
    (四)被告水鑽石管委會乃承區分所有權人會議之委託處理事務
      ，對個別住戶並無義務，故與原告間並無直接債之關係，
      況被告水鑽石管委會雖有當事人能力，但無權利能力，不
      具獨立人格，亦不可能對原告負有所謂的法定債務。
    (五)關於損害賠償金額部分：被告除否認原告所提原證一至七
      統一發票及原證八至三四營業資料及協議書之真正外，亦
      否認原告所主張之受損金額，蓋：
      1.原證一至七統一發票除原證三外，其餘均為益幼公司開
        立，然查益幼公司之登記營業項目並不包括全區電路檢
        查、冷氣檢修、輕鋼架天花板修復、積水清除、地板清
        潔、全區消毒、及搬運費等項目，故否認原證一至七統
        一發票之真正。
      2.原證八至三三文書均為原告自行製作，不足證明其真正
        之營業損失，且原告係主張以94年度12月份之營收日報
        表來計算損害，然兒童對遊樂設備之新鮮感是否因時間
        經過而降低，及1 年前與1 年後之營業額得否等同視之
        ，均有相當疑問。
      3.原證三四協議書為影本，故被告否認其真正，另該協議
        書亦無法證明益幼公司確有承攬原告如發票所載工程及
        販賣物品予原告，而原告亦已支付上開工程及買賣款項
        與益幼公司之事實。
    (六)爰聲明：
      1.原告之訴駁回。
      2.如受不利判決，被告願供擔保，請准宣告免於假執行。
三、本件原告主張：被告丙○○、甲○○、乙○○、丁○○自95
    年1 月1 日起至12月31日止，分別擔任水鑽石管委會主任委
    員、副主委、常務監察委員及負責公共設施維護之設備委員
    ，，其則承租系爭房屋經營親子堡遊樂園及補習班，嗣於95
    年10月30日，系爭房屋發生天花板上方污水管破裂漏水，經
    原告告知後，被告水鑽石管委會乃請訊輝公司維修，惟於95
    年12月19日凌晨，系爭房屋天花板上方污水管再度破裂漏水
    ，污水傾洩進入系爭房屋內等情，固為被告所不爭執，惟仍
    以前詞置辯，故本件爭點厥為：(一)系爭房屋天花板上方破裂
    漏水之管線是否屬於「公共」污水管？被告就此事實是否已
    經自認？(二)被告丙○○等4 人有無怠於維護修繕上開破裂漏
    水之污水管（亦即有無過失）？若有，其過失之不作為行為
    ，與上開污水管破裂漏水乃至於污水傾入系爭房屋致原告物
    品受損及營業損失間，有無相當因果關係？(三)公寓大廈管理
    條例第36條第2 款是否屬於民法第184 第2項 所定保護他人
    之法律？(四)被告水鑽石管委會與原告間有無債之關係存在？
    原告依民法第227 條、第231 條請求被告水鑽石管委會與被
    告丙○○等4 人連帶賠償其損害，是否有理？(五)原告所主張
    之損害賠償金額，是否有理？茲分述如下：
    (一)系爭房屋天花板上方破裂漏水之管線是否屬於「公共」污
      水管？被告就此事實是否已經自認？
      1.按當事人主張之事實，經他造於準備書狀內或言詞辯論
        時或在受命法官、受託法官前自認者，無庸舉證；當事
        人於自認有所附加或限制者，應否視有自認，由法院審
        酌情形斷定之；自認之撤銷，除別有規定外，以自認人
        能證明與事實不符或經他造同意者，始得為之，民法第
        279 條定有明文。又民事訴訟法第280 條第1 項規定：
        「當事人對於他造主張之事實，於言詞辯論時不爭執者
        ，視同自認」，係指當事人對於他造主張之事實，於言
        詞辯論時，消極的不表示意見，法律擬制為自認而言；
        學者以擬制自認或準自認稱之，此與同法第279 條第1
        項所定自認，必須當事人對於他造主張之事實積極的表
        示承認之情形有別，兩者在法律上之效果亦不相同；當
        事人依同法第279 條第1 項規定自認後，以自認人能證
        明與事實不符，且係出於錯誤而自認者為限，始許撤銷
        其自認（見同條第3 項之規定）。惟當事人對於他造主
        張之事實，於言詞辯論時不爭執，僅消極的不表示意見
        而已，本無自認行為，不生撤銷自認之問題，按其情節
        ，非可斷定當事人必無爭執之意，依同法第196 條規定
        ，應許當事人於言詞辯論終結前，隨時為追復爭執之陳
        述；縱令當事人在第一審未為爭執，依同法第447 條第
        2 項規定，至第二審程序仍得追復之（最高法院71年台
        上字第3516號判例參照）。
      2.本件原告依據民法第184 條第1 項前段、第2 項、第18
        5 條、第227 條及第231 條，請求被告5 人連帶負損害
        賠償責任，其主張之共同基礎事實為系爭房屋天花板上
        方破裂漏水之管線屬於「公共」污水管，該污水管於95
        年12月18日破裂漏水，其管內之污水因而傾入系爭房屋
        ，致原告物品受損及營業損失，而被告對於系爭房屋天
        花板上方有水管破裂漏水及污水傾入系爭房屋部分雖無
        爭執，但對該破裂漏水之水管是否為公共污水管乙節，
        則有爭執，故原告就其主張此項積極利己事實，即應負
        舉證責任。原告雖以被告曾於96年3 月14日民事答辯狀
        稱：公用污水管再度破裂漏水，伊請訊輝公司前往維修
        處理，並提出通話明細（板調字卷第20、21頁），復於
        本院96年5 月29日開庭時針對原告追加狀之內容詢問被
        告訴訟代理人有何意見，被告訴訟代理人則僅對不爭執
        事項之第6 點（即公寓條例第36條第2 款是否屬保護他
        人法令）有意見，推論被告已自認破裂之污水管屬公共
        污水管之事實，故其依民事訴訟法第279 條第1 項，無
        庸負舉證責任。然查，被告96年3 月14日民事答辯狀雖
        記載「於95年12月19日早上9 點11分許，被告丙○○接
        獲原告公司特別助理戴嘉興來電告知『公用污水管』又
        再度破裂漏水，被告隨即去電本社區管理中心，請其立
        刻電請合約廠商訊輝機電公司前往維修」等語（板調字
        卷第20、21頁），但此僅係轉載戴嘉興當日來電所稱內
        容，並非前段判例所稱「對於他造主張之事實積極的表
        示承認」，又同狀雖又主張「被告等人對社區共有及共
        用部分之清潔、維護、修繕及一般改良之職責，並無任
        何懈怠」（同前卷第21頁），但觀其前後文義，僅係針
        對原告主張被告就水鑽石社區共有、共用部分既有怠於
        維護、修繕情事為否認之答辯，亦難認屬積極的承認行
        為。次查被告訴訟代理人於本院96年5 月29日準備程序
        期日雖曾稱：「（對於原告追加狀其餘內容，有何意見
        ？）就不爭執事項第6 點，被告管委會另外有委請其他
        公司做管理維護，訊輝公司只是負責水電部分，故原告
        可能誤解了，另外公寓條例第36條第2 款是否屬保護他
        人之法令，請參照答辯狀」，惟仍未見其有針對原告主
        張「破裂漏水之水管乃公共污水管」乙節為積極之承認
        行為，原告僅以被告未就其民事追加狀所整理之不爭執
        事實第4 點提出爭執，即謂其就此已有自認，亦顯與前
        揭判例意旨相悖。此外，被告於該次庭期後，旋以民事
        聲請調查證據狀聲請鑑定系爭污水管之損壞原因，其鑑
        定事項第1 點即為「本件系爭污水管是否為公共污水管
        」（本院卷第55頁），而非遲至本件言詞辯論終結前始
        翻異前詞，益徵其自始即無自認系爭污水管是否為公共
        污水管之意思及行為，從而，原告主張被告業已自認事
        實，其就此無庸負舉證責任云云，尚非可採。
      3.承前，原告對其主張系爭破裂漏水之水管為公共污水管
        乙節，既有舉證責任，且本院曾於96年11月27日準備程
        序期日詢問原告複代理人：「被告在聲請調查證據狀表
        明對於系爭污水管是否為公共污水管及其損害原因都有
        爭執，此二人能夠證明？」，其則答稱：「另具狀表示
        」（本院卷第129 頁），亦即本院已盡闡明義務，然其
        嗣後卻仍以前詞主張（本院卷第148 至149 頁），未再
        提出其他證據，自難認其已盡舉證責任，其所主張前揭
        事實亦無從認為屬實。
    (二)本件原告依據民法第184 條第1 項前段、第2 項、第185
      條、第227 條及第231 條，請求被告5 人連帶負損害賠償
      責任，其主張之共同基礎事實為系爭房屋天花板上方破裂
      漏水之管線屬於「公共」污水管，該污水管於95年12月18
      日破裂漏水，其管內之污水因而傾入系爭房屋，致原告物
      品受損及營業損失，然而，原告既無法舉證證明該破裂漏
      水之水管即為「公共」污水管，則依公寓大廈管理條例第
      10條第2 項、第36條第2 款，被告5 人應否負責維護修繕
      該污水管，即有疑問，遑論其有無怠於維護修繕之過失侵
      權行為或不完全給付行為。原告主張之侵權行為或不完全
      給付事實，既屬無法證明，其請求權基礎即不成立，原告
      主張之損害賠償是否有理，亦無庸贅述，附此說明。
四、綜上所述，原告依據民法第184 條第1 項前段、第2 項、第
    185 條、第227 條及第231 條，請求被告5 人連帶給付原告
    1,554,636 元，及自起訴狀繕本送達翌日起至清償日止，按
    年息5 ％計算之利息，為無理由，應予駁回。其本訴既經駁
    回，則其假執行之聲請亦失所附麗，爰併駁回之。
五、原告雖聲請傳訊黃麗娟、林含芳，以證明(一)水鑽石社區公共
    設施之污水管損壞多次，原告曾多次向被告等告知此事並促
    請修繕，但被告均置之不理，及(二)污水傾漏系爭房屋與原告
    受損結果間之因管關係，然此2 事實既均與證明系爭破裂之
    污水管屬公共污水管無關，縱該2 人確實到庭證述屬實，仍
    不影響本件認定之結果，自無請該2 證人作證之必要。同理
    ，證人林含芳、戴嘉興、陳伊俐、簡君陵及陶鳳儀既僅在證
    明原告94年12月、95年12月收銀日報表所載數據之真實性，
    亦無請該6 證人作證之必要。另被告雖聲請聲請以黃富宇為
    證人，證明訊輝公司承攬水鑽石社區水電設備之管理維護情
    形（本院卷第54頁），然其待證事實既非「系爭破裂之污水
    管不屬公共污水管」，即與本件認定結果無涉，亦無請其作
    證之必要。本件事實已臻明確，兩造所為其他主張及抗辯（
    按即公寓大廈管理條例第36條第2 款是否屬於民法第184 第
    2 項所定保護他人之法律），經審酌均與本件認定結果不生
    影響，爰不再予論述。
據上論結，爰依民事訴訟法第78條，判決如主文。
中    華    民    國    97    年    4     月    15    日
                  民事第二庭?審判長法  官  蕭胤瑮
                  ?????????法?官?黃信樺
                  ?????????法?官?楊明佳
以上正本係照原本作成。
如對本判決上訴，須於判決送達後20日內向本院提出上訴狀。
中    華    民    國    97    年    4     月    15    日
????                            書記官  楊璧華


司法院資訊處製作；財團法人民間司法改革基金會備份。
